臺灣高雄地方法院民事裁定　　　　　　　 95年度破字第167號
聲　請　人　甲○○
聲請人聲請宣告破產事件，本院裁定如下：
    主  文
聲請駁回。
聲請費用由聲請人負擔。
    理  由
一、本件聲請意旨略以：聲請人前曾向中國信託商業銀行股份有
    限公司、台北富邦商業銀行股份有限公司、華南商業銀行股
    份有限公司、國泰世華商業銀行股份有限公司、荷商荷蘭銀
    行股份有限公司、英商渣打銀行股份有限公司、陽信商業銀
    行股份有限公司、安信信用卡股份有限公司、三信商業銀行
    股份有限公司、台新國際商業銀行股份有限公司、台北國際
    商業銀行股份有限公司申辦信用卡、現金卡等使用，另向遠
    東商業銀行股份有限公司、玉山商業銀行股份有限公司、台
    新商業銀行股份有限公司、板信商業銀行股份有限公司申辦
    信用貸款，截至民國95年10月17日止，共計積欠本金、利息
    、違約金及費用新台幣（下同）1,748,904 元。而聲請人之
    財產僅有現金20萬元及車號YK-2963 號自小客車1 輛，另靠
    打零工維生，每月工作收入約15,000元，因聲請人須獨力扶
    養雙親、配偶及三名子女，實已無力償付上開鉅額借款之本
    金、利息、違約金及費用，而有資產不能清償債務之應為聲
    請宣告破產之情形，為此，爰依破產法之規定，聲請宣告破
    產等語。
二、按破產管理人之報酬，為財團費用，又「財團費用及財團債
    務，應先於破產債權，隨時由破產人依破產法之規定清償之
    。」、「破產宣告後，如破產財團之財產不敷清償財團費用
    及財團債務時，法院因破產管理人之聲請，應以裁定宣告破
    產終止。」，破產法第95條第1 項第3 款、第97條、第148
    條分別定有明文。又「破產固係對於債務人不能清償債務者
    宣告之，但法院就破產之聲請，以職權為必要之調查，確係
    毫無財產，則破產財團即不能構成，無從依破產程序清理其
    債務，參照破產法第148 條之趣旨，自應依同法第63條以裁
    定駁回其聲請。」（參照司法院院字第1505號解釋意旨）。
    是以法院就破產之聲請依職權為必要之調查結果，倘債務人
    確係毫無財產可構成破產財團，或債務人之財產不敷清償破
    產財團之費用及財團之債務，無從依破產程序清理其債務而
    使各破產債權有受清償而獲得分配之可能時，自得以無宣告
    破產之實益，裁定駁回其聲請（參照最高法院86年度台抗字
    第479號裁定意旨）。
三、經查：
  (一)聲請人主張其因使用信用卡、現金卡及貸款，而積欠上開金
    融機構共1,748,904 元之債務等情，業據聲請人提出債權人
    清冊、財團法人金融聯合徵信中心資料等在卷可稽，堪認屬
    實。又聲請人主張其有財產現金20萬元及車號YK-2963 號自
    小客車，另每月收入約15,000元等情，固提出建華銀行存摺
    資料及行車執照各1 份為證，然經本院向建華銀行函調該銀
    行帳戶之往來明細資料，查知該筆20萬元之存款已於存入當
    天旋提領一空，是聲請人仍否確有20萬元之現金，已有疑問
    ；另聲請人就每月有工作收入約15,000元之主張，並未提出
    任何證據以實其說，自難信為真實；至聲請人名下之車號YK
    -2963 號自小客車1 輛，經本院向高雄市汽車商業同業公會
    函詢該車之市價，查知該車現值約15,000元之情，有該同業
    公會95年11月27日（95）高汽鴻字第176 號函在卷可稽，從
    而，堪認聲請人可供組成破產財團之資產僅有價值15,000元
    之自小客車1 輛。聲請人所得變現之資產既僅有價值15,000
    元之自小客車1 輛，顯然無法清償上開共計1,748,904 元之
    債務，是本件有宣告破產之原因一節，堪予認定。
  (二)惟依目前破產實務，破產管理人之報酬至少約需4 萬元，且
    破產程序須召開債權人會議、出售資產、分配破產財團等事
    宜，通常需時1 年仍無法終結，則以最低之破產處理期間1
    年及內政部公布之95年度高雄市每人每月最低生活費10,072
    元計算，聲請人及其父母、配偶、三名子女每年需支出之必
    要生活費用至少為846,048 元（計算式：10,072×7 ×12＝
    846,048） ，聲請人之現有資產於扣除破產管理人之報酬及
    生活費用後，實已無任何餘額財產可供清償破產債權，依上
    開說明及破產法第148 條意旨，聲請人聲請宣告破產即無實
    益，自應予以駁回。
四、依破產法第5 條、民事訴訟法第95條、第78條，裁定如主文
    。
中　　華　　民　　國　　96　　年　　1　　 月　　2 　　日
                  民事第二庭法　官　黃悅璇
正本證明與原本無異。
如不服本裁定應於送達後10日內向本院提出抗告狀，並繳納裁判
費。
中　　華　　民　　國　　96　　年　　1 　　月　　2 　　日
                            書記官　吳慕瑩
